臺灣桃園地方法院刑事判決　　　　　　 93年度交訴字第125號
公　訴　人　台灣桃園地方法院檢察署檢察官
被　　　告　丙○○　男　43歲.
上列被告因肇事遺棄罪等案件，經檢察官提起公訴（93年度調偵
字第471號），本院判決如下：
    主  文
丙○○服用酒類，不能安全駕駛動力交通工具而駕駛，處罰金壹
萬捌仟元，如易服勞役，以佰元折算壹日。又駕駛動力交通工
具肇事，致人受傷而逃逸，處有期徒刑陸月，如易科罰金，以
佰元折算壹日。
    事  實
一、丙○○於民國93年6 月21日上午10時許，在桃園縣楊梅鎮四
    維新村飲用易開罐啤酒1 瓶後，明知汽車駕駛人服用酒類後
    ，其吐氣所含酒精成分超過每公升0.25毫克以上者，不得駕
    駛，且飲酒後將導致注意能力降低、反應能力變慢，若仍駕
    駛車輛於道路上，隨時有致他人於死、傷之危險，仍於酒後
    （未達心神喪失或精神耗弱之程度）即同日上午11時許，駕
    駛3672-ET 號自用小貨車在道路上行駛，同日上午11時40分
    許，行經桃園縣平鎮市○○路171 號前，不慎從後追撞由甲○○所駕駛SLA-906 號輕型機車，致甲○○倒地而受有股骨
    閉鎖性骨折之傷害（業務過失傷害部分業據告訴人甲○○撤
    回告訴）後，竟未立即下車對受傷之甲○○進行必要之救助
    ，反而加速逃離車禍現場，行至桃園縣平鎮市○○路與廣平
    街口處，遭目睹本件車禍發生之其他車輛駕駛人乙○○駕車
    將其攔停，並通知警方到場處理，經到場處理警員對其測試
    飲酒後吐氣所含酒精成分，測得呼氣酒精濃度每公升0.86毫
    克，而查知上情。
二、案經桃園縣警察局平鎮分局報請台灣桃園地方法院檢察署檢
    察官偵查起訴。
    理  由
一、訊據被告丙○○固不否認其於93年6 月21日上午10時許，在
    桃園縣楊梅鎮四維新村飲用易開罐啤酒1 瓶後，仍於同日上
    午11時許駕駛3672-ET 號自用小貨車，行經桃園縣平鎮市○○路與廣平街口處，遭證人乙○○駕車將其攔停，經警方對
    其飲酒後吐氣所含酒精成分，測得呼氣酒精濃度為每公升0.
    86毫克等情，惟矢口否認有何肇事遺棄之犯行，辯稱伊飲酒
    後意識比較不清楚，伊並不知道自己開車有撞到人，沒有肇
    事遺棄云云。經查：
  (1)被告坦承伊於前述時間服用酒類後，已達於不能安全駕駛動
    力交通工具之狀態而仍駕駛上開車號汽車在道路上行駛，嗣
    因發生前述交通事故為警逮捕後測試其吐氣所含酒精成份每
    公升達0.86毫克等事實不諱，業有桃園縣政府警察局舉發違
    反道路交通管理事件通知單影本、及酒精測試單一紙在卷足
    憑，又被告經警查獲、測試及訊問過程中，有語無倫次、含
    糊不清、意識模糊、多話等情形，此復有桃園縣政府警察局
    平鎮分局刑法第185 條之3 案測試觀察紀錄表、「汽車駕駛
    人酒後生理協調平衡檢測紀錄卡」各一紙在卷可稽，足見被
    告服用酒類已影響其精神及反應，從而被告於前揭時、地服
    用酒類酒醉已不能安全駕駛動力交通工具而駕駛之事實，洵
    堪認定。
  (2)至被告雖以前情置辯，經查證人乙○○於偵訊及本院審理時
    均具結證稱略以：發生車禍的當時，我先聽到「碰」的一聲
    後，觀察四周，看到一個人卡在一台停在路邊轎車後面的保
    險桿下面，我看到距離我車子前方約五至六個車身有一輛貨
    車加速往前行駛，行進的速度變化是由低速往高速的狀態，
    碰撞聲很大聲，因為我當時車內有開著很大聲的音樂，但我
    還是可以聽到車子外面的碰撞聲，我認為是那輛貨車闖禍，
    我開車追那輛貨車到下一個紅燈路口，那輛貨車停在轎車後
    面，我就把自己的車子停在機車道那邊下來制止貨車的司機
    繼續開車，貨車司機就是今天在庭的被告等語（參93年度偵
    字第10450 號卷第58、59頁訊問筆錄及本院94年3 月9 日審
    判筆錄），證人乙○○與被告素無怨隙，當無設詞陷害之虞
    ，且被告於本院審理時自承「他（即證人林志強）說我有加
    速，因為我碰到的時候速度一定會慢下來，至於碰到什麼東
    西我不清楚，要再回復原來的速度，當然是要加速。到下一
    個紅燈我估計只有60公尺。」、「（審判長問：你說有感覺
    到你碰到東西？）是的，但是我不知道碰到什麼東西」等語
    （參本院94年3 月9 日審判筆錄第5 頁），亦與證人前開證
    述之內容相符，更足徵證人乙○○之證言應屬真實。衡情一
    般駕駛人駕駛車輛行駛於道路上時，如有聽到不明之碰撞聲
    ，通常均會下車察看車輛是否發生異狀，而本件被告當時既
    已明知車輛有與外界發生碰撞，且碰撞聲響相當大聲（此可
    由證人乙○○所述其駕駛之車輛係位於被告後方五至六個車
    身之遠，證人尚可以聽到道路上有很大聲的碰撞聲音，可以
    推知當時車輛碰撞所發出之聲響應相當大聲），被告不但未
    下車察看，反而加速離去，被告此舉，即與常情不符；再查
    被告雖自稱當時飲酒後意識不清楚，不知道有撞到人云云，
    惟依據證人乙○○前開證述：我開車追那輛貨車到下一個紅
    燈路口，那輛貨車停在轎車後面等語，可知被告駕車尚且知
    悉路口號誌為紅燈而停車等待號誌轉換，顯無意識不清之情
    ，所辯核屬卸責之詞，洵無可取，又被告既明知自己酒後注
    意能力較差，當可預見可能會因注意力不集中而導致車禍發
    生，於發覺自己所駕車輛與外界發生碰撞後，更應立即下車
    察看是否有肇事致人於死、傷之情況，而非駕車加速離開現
    場，被告前開自陳自己意識不清楚，不知道有沒有撞到人，
    所以才開車離去等語，更足徵被告當時有駕車肇事不論發生
    何種傷害，均欲離開現場而不予救助之主觀惡意，故被告前
    開所辯，當屬卸責之詞，不足可信。綜上所述，本件被告肇
    事遺棄之事證明確，其犯行堪以認定。
二、核被告丙○○於飲酒後已達於不能安全駕駛之狀態，猶駕駛
    汽車，係犯刑法第185 條之3 之服用酒類，不能安全駕駛動
    力交通工具而駕駛罪。至其肇事後逃逸，係犯刑法第185 條
    之4之肇事逃逸罪。被告所犯前開二罪，主觀上之可歸責事
    由係屬各別，且係先後起意為之，構成要件又不相同，自應
    分論併罰。爰審酌被告之品行、犯罪之動機、所生危害、被
    告吐氣時所含酒精濃度超出安全值，猶不顧他人安危開車上
    路，及被告犯後態度，以及已與告訴人達成民事和解，賠償
    損害等一切情狀，分別量處如主文所示之刑，並各諭知易服
    勞役及易科罰金之折算標準，以資懲儆。
三、據上論結，應依刑事訴訟法第299 條第1 項前段，刑法第18
    5 條之3 、第185 條之4 、第41條第1 項前段、第42條第2
    項，罰金罰鍰提高標準條例第2 條，判決如主文。
本案經檢察官張啟聰到庭執行職務。
中　　華　　民　　國　　94　　年　　3 　　月　　23　　日
                  刑事第五庭    審判長法　官  潘政宏
                                      法  官  邱滋杉
                                      法  官　周炳全
以上正本證明與原本無異。
如不服本判決，應於送達後10日內，向本院提出上訴狀。
                                      書記官  陳夏施
中　　華　　民　　國　　94　　年　　3 　　月　　23　　日
附錄本件論罪科刑法條全文
中華民國刑法第185條之3
服用毒品、麻醉藥品、酒類或其他相類之物，不能安全駕駛動力
交通工具而駕駛者，處一年以下有期徒刑、拘役或三萬元以下罰
金。
中華民國刑法第185條之4
駕駛動力交通工具肇事，致人死傷而逃逸者，處六月以上五年以
下有期徒刑。
